臺灣基隆地方法院民事判決
111年度簡上附民移簡字第3號
原      告  夏典修  

被      告  林浩寬  

訴訟代理人  鍾易舜  
上列當事人間請求損害賠償事件，原告提起刑事附帶民事訴訟，
經本院刑事庭以111年度交簡上附民字第3號裁定移送前來，本院
於民國111年11月7日言詞辯論終結，判決如下：
    主  　　文
被告應給付原告新臺幣貳佰萬零玖佰柒拾貳元，及自民國一百一
十一年一月三十一日起至清償日止，按週年利率百分之五計算之
利息。
原告其餘之訴駁回。
訴訟費用由被告負擔百分之四十六，餘由原告負擔。
本判決原告勝訴部分得假執行；但被告如以新臺幣貳佰萬零玖佰
柒拾貳元為原告預供擔保，得免為假執行。
原告其餘假執行之聲請駁回。　
    事實及理由
壹、程序事項
一、關於本於道路交通事故有所請求而涉訟者，不問其標的金額
    或價額一律適用簡易程序，此觀民事訴訟法第427條第2項第
    11款規定即明。本件原告係於第二審刑事訴訟程序始提起本
    件附帶民事訴訟，經本院刑事庭依刑事訴訟法第504條第1項
    前段規定裁定移送民事庭（本院卷第17頁），是本件應適用
    簡易程序之第二審程序為審判。　　
二、附帶民事訴訟經移送於民事庭後，應適用民事訴訟法，刑事
    訴訟法第490條但書定有明文。又訴之變更、追加，非經他
    造同意，不得為之，但擴張或減縮應受判決事項之聲明，不
    在此限，為民事訴訟法第446條第1項但書所明定。查原告原
    起訴請求被告給付新臺幣（下同）418萬7,631元，及自起訴
    狀繕本送達翌日起算之法定遲延利息（附民卷第5頁），嗣
    於本院審理中變更聲明請求被告給付434萬9,374元，及自起
    訴狀繕本送達翌日起算之法定遲延利息，核屬擴張應受判決
    事項，依前開規定，核無不合。
貳、實體事項
一、原告主張：被告無汽車駕駛執照，於民國109年4月29日21時
    18分，駕駛車牌號碼00-0000號自用小客車（下稱系爭汽車
    ），沿基隆市七堵區實踐路內側車道（五福橋上），由六堵
    往明德二路方向行駛，行經實踐路與福五街口，本應遵守道
    路交通號誌之指示，且應注意汽車行近行人穿越道，遇有行
    人穿越時，無論有無交通指揮人員指揮或號誌指示，均應暫
    停讓行人先行通過，並應注意車前狀況，隨時採取必要之安
    全措施，而依當時情形並無不能注意之情事，竟疏未依號誌
    管制，於其行向之號誌顯示為綠燈直行、左轉燈號並未亮起
    之際，貿然左轉往福五街方向行駛，正好原告自五福橋行走
    在福五街上之行人穿越道欲穿越福五街往明德二路方向行進
    ，被告駕駛系爭汽車右前車頭因而撞擊原告（下稱系爭事故
    ），致原告受有腦挫傷、頸脊髓損傷、頸椎第5節椎板骨折
    、頸椎第5、6、7椎間盤突出、右耳及右手肘撕裂傷、多處
    擦傷、右肩部挫傷併旋轉肌破裂、霍納氏症候群等傷害（下
    稱系爭傷害），歷經多次開刀及復健，迄今仍有右側瞳孔縮
    小、眼皮下垂、右側顏面無汗症狀、雙手無力、雙手上舉困
    難等長期後遺症。原告因系爭事故支出系爭傷害之醫療費用
    62萬5,575元、往返醫院交通費用5萬9,413元、看護費用27
    萬7,200元、訴訟文書費用2萬2,599元，並受有未來終生回
    診、復健醫療費用4萬260元、未來終生往返醫院交通費用6
    萬280元、眼鏡及手錶損失2萬9,900元、勞動能力減損103萬
    254元之損失，且因系爭傷害造成原告精神上之痛苦，請求
    精神慰撫金230萬元，扣除原告已領取強制險理賠金9萬6,10
    7元，以上共計434萬9,374元，為此依民法第184條第1項前
    段、第193條第1項及第195條第1項規定，請求被告賠償原告
    所受損害等語。並聲明：㈠被告應給付原告434萬9,374元，
    及自刑事附帶民事訴訟起訴狀繕本送達翌日起至清償日止，
    按週年利率5%計算之利息。㈡准供擔保後宣告假執行。
二、被告抗辯略以：對刑案判決認定之事實無意見，並同意賠償
    原告至110年3月25日已支出之醫療費用54萬8,959元、交通
    費用5萬2,663元及眼鏡、手錶損失1萬4,950元，惟不同意賠
    償訴訟文書費用、未來終生回診及復健醫療費用、未來終生
    往返醫院交通費用，且看護期間應依醫院診斷證明書為依據
    ，勞動能力減損應提出公立醫院之證明，何況原告於系爭事
    故發生前後均未從事廚師工作，亦未提出薪資證明，不能依
    原告主張之每月薪資計算損失，另精神慰撫金實有過高等語
    。並答辯聲明：原告之訴駁回。
三、得心證之理由
　㈠因故意或過失，不法侵害他人之權利者，負損害賠償責任。
    又不法侵害他人之身體或健康者，對於被害人因此喪失或減
    少勞動能力或增加生活上之需要時，應負損害賠償責任。不
    法侵害他人之身體、健康、名譽、自由、信用、隱私、貞操
    ，或不法侵害其他人格法益而情節重大者，被害人雖非財產
    上之損害，亦得請求賠償相當之金額，民法第184條第1項前
    段、第193條第1項、第195條第1項前段分別定有明文。又汽
    車駕駛執照為駕駛汽車之許可憑證，由駕駛人向公路監理機
    關申請登記，考驗及格後發給之，汽車駕駛人經考驗及格，
    未領取駕駛執照前，不得駕駛汽車，且汽車行駛時，駕駛人
    應注意車前狀況，隨時採取必要之安全措施，並應遵守道路
    交通標誌、標線、號誌之指示，於行近行人穿越道，遇有行
    人穿越時，無論有無交通指揮人員指揮或號誌指示，均應暫
    停讓行人先行通過，道路交通安全規則第50條第1項、第90
    條第1項、第94條第3項、第103條第2項分別定有明文。原告
    主張被告因上開駕駛系爭汽車之過失行為，造成系爭事故，
    致原告受有系爭傷害等情，為被告所不爭執，並經本院調取
    110年度交簡上字第28號過失傷害刑事案件（下稱系爭刑事
    案件）卷宗核閱屬實，足見被告上開駕駛行為有過失，且該
    過失行為與原告受有系爭傷害結果間，具有相當因果關係，
    系爭刑事案件判決亦同此認定（本院卷第11頁至第15頁），
    原告主張被告應就其因系爭事故所受損害負侵權行為損害賠
    償責任，係有依據。
  ㈡原告請求被告賠償醫療費用、往返醫院交通費用、看護費用
    、訴訟文書費用、未來終生回診及復健醫療費用、未來終生
    往返醫院交通費用、眼鏡及手錶損失、勞動力減損、精神慰
    撫金，共計434萬9,374元，被告則以前詞置辯，本院審酌如
    下：　
　⒈醫療費用部分：原告請求自109年4月30日起至111年1月10日
    已支出之醫療費用62萬5,575元，被告同意賠償原告至110年
    3月25日前已支出之醫療費用59萬4,895元，另原告依序於11
    0年4月26日、6月26日、8月30日、10月7日、11月11日、12
    月13日、111年1月10日以健保身分在國泰醫療財團法人汐止
    國泰綜合醫院（下稱汐止國泰醫院）復健科、腦神經外科門
    診，各支出醫療費用390元、1,390元、390元、1萬9,040元
    、390元、390元、410元、540元，及於110年6月30日以健保
    身分在臺北醫學大學附設醫院（下稱北醫醫院）神經外科門
    診，支出醫療費用420元，共計2萬3,360元，有汐止國泰醫
    院111年10月19日（111）汐管歷字第4287號函（下稱系爭汐
    止國泰醫院回函）所附醫療費用證明、北醫醫院111年11月3
    日校附醫歷字第1110008406號函（下稱系爭北醫醫院回函）
    所附門診費用明細在卷可憑。至於原告於110年12月16日、1
    11年1月7日在汐止國泰醫院家庭醫學科門診自費支出醫療費
    用6,380元、530元，核與系爭汐止國泰醫院回函所附醫療費
    用證明相符，原告主張是進行勞動能力減損及殘障檢定之費
    用，並提出汐止國泰醫院家庭醫學科111年1月7日診斷證明
    書為證（附民卷第151頁），惟未於本件民、刑事訴訟程序
    提出110年12月16日進行勞動能力減損及殘障檢定之結果，1
    10年12月16日醫療費用6,380元難認係增加生活上需要所支
    出之費用，此部分金額應予剔除。是原告得請求已支出之醫
    療費用總計為61萬8,785元（計算式：594,895＋23,360＋530＝
    618,785），其餘請求，沒有依據。
　⒉交通費用部分：原告請求自109年4月30日起至111年1月10日已支出之交通費用5萬9,413元，被告同意賠償原告至110年3月25日前已支出之交通費用5萬2,663元，另依系爭汐止國泰醫回函及所附醫療費用證明，原告於110年間多次在汐止國泰醫院復健科就診，於111年僅1月10日及9月6日回診，目前觀察復原良好等情，堪認原告於110年間往返醫院就診，確有搭乘計程車之必要，故原告得請求搭乘計程車於110年4月26日、6月26日、8月30日、10月7日、11月11日、12月13日在汐止國泰醫院復健科、腦神經外科、家庭醫學科門診，及於110年6月30日在北醫醫院神經外科門診之交通費用3,710元（計算式：440＋440＋440＋440＋440＋440＋1,070＝3,710），惟原告並未舉證證明110年12月16日在汐止國泰醫院家庭醫學科門診係回復身體健康所必要，及於111年仍因行動不便而有搭乘計程車往來醫院就診之必要，則其於110年12月16日、111年1月7日及1月10日所支出之交通費用，自不得由被告負擔。是原告得請求已支出之交通費用為5萬6,373元（計算式：52,663＋3,710＝56,373），其餘請求，沒有依據。
　⒊看護費用部分：親屬代為照顧被害人之起居，固係基於親情，但親屬看護所付出之勞力並非不能評價為金錢，雖因二者身分關係而免除被害人之支付義務，惟此種基於身分關係之恩惠，自不能加惠於加害人。故由親屬看護時雖無現實看護費之支付，仍應認被害人受有相當於看護費之損害，得向上訴人請求賠償，始符公平原則（最高法院94年度台上字第1543號判決意旨參照）。原告主張於住院及休養期間受其配偶與母親看護，依上開說明，縱無現實支付費用，惟仍應認原告受有相當於看護費之損害而得予求償。查原告於系爭事故發生後，於109年4月30日至汐止國泰醫院住院及手術治療，住院5日期間需專人照顧，及於109年5月29日至109年6月1日在北醫醫院住院及手術治療，住院期間需他人照顧等情，有汐止國泰醫院109年5月7日診斷證明書（附民卷第245頁）及系爭北醫醫院回函可稽，依一般醫院全日看護之收費標準，原告以每日2,200元計算相當於看護費用之支出，核屬允當，原告請求相當於看護費之損害1萬9,800元（計算式：2,200×5＋2,200×4＝19,800），應予准許。原告雖主張醫囑提及其不能過度負重與激烈運動3個月，有由專人照顧之必要云云，惟原告不能過度負重與激烈運動，並不當然構成需日常生活24小時仰賴專人照顧而有看護之必要，除前述住院期間確有看護之必要外，原告所提證據不足以證明其他期間仍有請看護之必要性，此部分舉證尚有不足，無從准許。
  ⒋訴訟文書費用部分：原告主張109年8月12日及9月17日訴訟費
    用各1,000元、財政部北區國稅局查調債務人財產及所得資
    料費用500元、假扣押擔保提存費用500元、申請土地建物謄
    本費用60元及40元、假扣押執行費1萬7,969元、申請被告戶
    籍謄本費用15元及15元、假扣押查封警察旅費400元、假扣
    押查封開鎖費800元、保險理賠醫療副本影印費300元，係原
    告因系爭事故所支出之費用，應由被告賠償云云。惟按「債
    權人因強制執行而支出之費用，得求償於債務人者，得準用
    民事訴訟法第91條之規定，向執行法院聲請確定其數額。」
    「前項費用及其他為債權人共同利益而支出之費用，得求償
    於債務人者，得就強制執行之財產先受清償。」強制執行法
    第29條第1項、第2項定有明文。原告即使因聲請假扣押支出
    相關費用2萬2,299元，並非因系爭傷害而增加之生活上需要
    ，而應計入執行費用另依強制執行程序主張權利，均不得在
    本件請求。另保險理賠醫療副本影印費300元，亦非因系爭
    傷害而增加之生活上需要，且未提出支出單據佐證，自不得
    請求。
  ⒌未來終生醫療費用部分：原告主張因系爭傷害將來1年每月需
    要在汐止國泰醫院復健治療及進行各1次增生療法、PRP療法
    ，且終生需每年在北醫醫院神經外科回診，受有未來終生醫
    療費用4萬260元之損失等語。原告已請求至111年1月10日止
    之醫療費用，已如前述，只能請求自111年1月11日之醫療費
    ，查原告僅於111年1月10日及9月6日至汐止國泰醫院復健科
    回診，復健科並無強烈需要回診追蹤的理由，且目前已進行
    增生療法4次及PRP療法4次，目前觀察復原良好，未來可能
    沒有需要等語，有系爭汐止國泰醫院回函可稽，難認原告有
    至汐止國泰醫院復健科回診12次及進行增生療法、PRP療法
    之必要，此部分僅得請求111年9月6日復健科門診醫療費用3
    80元。另原告需每年至北醫醫院神經外科回診1次，最近回
    診是111年6月13日，支出醫療費用420元等情，有系爭北醫
    醫院回函足憑，故未來每年回診費用應自112年1月1日起算
    （原告為64年1月1日生，112年1月1日時為48歲），依基隆
    市110年男性簡易生命表，餘命31.41年，原告得請求北醫醫
    院神經外科後續回診之醫療費用，依霍夫曼式計算法扣除中
    間利息（首期給付不扣除中間利息），核計其金額為8,061
    元【計算方式為：420×19.00000000+(420×0.00000000)×(19
    .00000000-00.00000000)=8,060.00000000000。其中19.000
    00000為年別單利5%第31年霍夫曼累計係數，19.00000000為
    年別單利5%第32年霍夫曼累計係數，0.00000000為未滿1年
    部分折算年數之比例(5/12+0/365=0.00000000)。採4捨5入
    ，元以下進位，下同】。原告請求未來終生醫療費用共計為
    8,861元（計算式：380＋420＋8,061＝8,861），應認有理。
　⒍未來終生往返醫院交通費用部分：原告自111年起已無因行動
    不便而有搭乘計程車往來醫院就診之必要，業經本院認定如
    前，原告請求未來之交通費用5萬9,413元，並無依據。
  ⒎眼鏡及手錶損失部分：原告主張其配戴之眼鏡及手錶因系爭
    事故毀損，因而支出修復費用2萬9,900元，業據其提出受損
    照片、統一發票、收據為證（附民卷第79頁）。查眼鏡鏡片
    及手錶錶面之質地脆弱，極易磨損破裂，被告亦未爭執原告
    之眼鏡鏡片及手錶毀損係因系爭事故所致，並審酌手錶、眼
    鏡如未毀損，效能通常不致因使用年數而遞減，故不生扣除
    折舊之問題，原告請求被告賠償眼鏡及手錶之修復費用2萬9
    ,900元，係有依據。
  ⒏勞動能力減損部分：原告主張其在系爭事故之前從事烹飪相
    關工作，以勞動部公布108年廚師每月平均薪資4萬3,288元
    計算，自系爭事故翌日即109年4月30日起至111年4月10日，
    不能過度負重及劇烈運動，23.8個月不能工作損失為103萬2
    54元云云。查原告因右肩部挫傷併旋轉肌破裂、頸脊髓損傷
    、頸椎第5節椎板骨折、頸椎第5、6、7椎間盤突出等傷害，
    自109年6月19日起於汐止國泰醫院復健科接受治療，勿過度
    負重與劇烈運動3個月，有汐止國泰醫院111年1月10日診斷
    證明書足憑，原告請求自109年4月30日起至111年4月10日不
    能工作之損失，即屬有據。惟查，原告於本院111年7月14日
    準備程序陳稱系爭事故發生時無業，準備要找工作等語，且
    原告109年度並無薪資所得，有稅務電子閘門所得調件明細
    表可參，原告未能證明每月收入達4萬3,288元，本院僅得按
    基本工資計算前開期間之不能工作損失。又勞工自109年1月
    1日起每月基本工資為2萬3,800元、自110年1月1日起每月基
    本工資為2萬4,000元、自111年1月1日起每月基本工資為2萬
    5,250元，原告自109年4月30日至111年4月10日止不能工作
    之損失共56萬3,360元（計算式：①23,800×1/30＋23,800×8＝1
    91,193，②24,000×12＝288,000，③25,250×3＋25,250×10/30＝8
    4,167，①＋②＋③＝563,360 ）。
  ⒐精神慰撫金部分：按慰藉金之賠償須以人格權遭遇侵害，使
    精神上受有痛苦為必要，其核給之標準固與財產上損害之計
    算不同，然非不可斟酌雙方身分資力與加害程度，及其他各
    種情形核定相當之數額（最高法院51年台上字第223號判例
    意旨參照）。經查，原告因系爭事故受有系爭傷害，需終生
    每年至北醫醫院神經外科回診1次，已如前述，且因上肢肌
    力稍差、右肩關節有輕度疼痛，雙手握力及側握指力減損約
    95%，及因左手觸覺較遲鈍，手部精細動作不佳等情，有汐
    止國泰醫院111年8月18日診斷證明書足憑，應認原告精神上
    受有一定程度之痛苦。本院審酌系爭事故發生經過，事故責
    任均在被告，再參酌原告學歷為大學畢業，目前無業，被告
    學歷為國中肄業，之前擔任臨時工之月薪約3萬元，及稅務
    電子閘門所得調件明細表之兩造財產狀況等一切情狀，認原
    告請求被告給付精神慰撫金以80萬元為適當，超過部分尚屬
    過高，並不可取。
  ⒑依上所述，原告得請求之項目及金額分別為：醫療費用61萬8
    ,785元、交通費用5萬6,373元、看護費用1萬9,800元、未來
    終生醫療費用8,861元、眼鏡及手錶修復費用2萬9,900元、
    工作損失56萬3,360元、精神慰撫金80萬元，合計209萬7,07
    9元（計算式：618,785＋56,373＋19,800＋8,861＋29,900＋563,
    360＋800,000＝2,097,079）。
  ㈢另保險人依本法規定所為之保險給付，視為被保險人損害賠
    償金額之一部分；被保險人受賠償請求時，得扣除之，強制
    汽車責任保險法第32條定有明文。亦即，強制汽車責任保險
    之被保險人於該範圍內之損害賠償責任即因而解免。本件原
    告已領取強制汽車責任險保險金96,107元，為兩造所不爭執
    ，依前開規定，應於原告得請求賠償之金額中扣除，原告尚
    得請求金額為200萬972元（計算式：2,097,079－96,107元＝2
    ,000,972）。　
四、綜上所述，原告依侵權行為之法律關係，請求被告給付200
    萬972元，及自刑事附帶民事訴訟起訴狀繕本送達翌日即111
    年1月31日起至清償日止，按週年利率5%計算之利息，為有
    理由，應予准許，超過這個範圍的請求，為無理由，應予駁
    回。
五、本件係適用簡易二審程序所為被告敗訴之判決，依民事訴訟
    法第436條之1第3項準用第463條、第389條第1項第3款規定
    ，就原告勝訴部分應依職權宣告假執行，並酌情宣告被告提
    供相當擔保後免為假執行。至原告其餘敗訴部分，其假執行
    之聲請已失其依附，併予駁回。
六、本件事證已經明確，兩造其餘主張陳述及所提之證據，經本
    院審酌後，認對於判決結果均無影響，爰不一一論述，併此
    說明。　　
七、據上論結，本件原告之訴為一部有理由，一部無理由，依民
    事訴訟法第79條、第389條第1項第3款、第392條第2項，判
    決如主文。
中　　華　　民　　國　　111 　年　　11　　月　　28　　日
                  民事庭審判長法  官  黃梅淑   
                              法  官  林淑鳳
                              法  官  陳湘琳　　　　　
以上正本係照原本作成。　　　　　　　
如不服本判決，僅得於收受本判決正本送達後20日內，以適用法
規顯有錯誤為理由時，向本院提出上訴狀（須按他造當事人之人
數附繕本），經本院許可後方得上訴至最高法院。上訴時應提出
委任律師或具有律師資格之人之委任狀；委任有律師資格者，另
應附具律師資格證書及釋明委任人與受任人有民事訴訟法第466
條之1第1項但書或第2項所定關係之釋明文書影本。若委任律師
提起上訴者，應一併繳納上訴審裁判費。 
中　　華　　民　　國　　111 　年　　11　　月　　28　　日
                              書記官　陳柏宏